台灣台中地方法院刑事判決　　　　　　　　　　　　　九十一年度訴字第五四八號
　　公　訴　人　臺灣臺中地方法院檢察署檢察官
　　被　　　告　甲○○
右列被告因搶奪等案件，經檢察官提起公訴（九十一年度偵緝字第六九號），本院判
決如左：
    主  文
甲○○意圖為自己不法之所有，而搶奪他人之動產，累犯，處有期徒刑壹年。又行使
偽造私文書，足以生損害於他人，累犯，處有期徒刑壹年；如附表所示之物均沒收。
主刑部分應執行有期徒刑壹年拾月。
    事  實
一、甲○○曾於民國（下同）八十二年間，因犯竊盜、侵占、傷害、及違反槍砲彈藥
    刀械管制條例等罪，分別經本院判處有期徒刑八月、六月、六月、三月確定，嗣
    經本院裁定應執行有期徒刑一年八月確定，於八十四年三月十八日縮短刑期假釋
    期滿而執行完畢；猶不知悔改，復意圖為自己不法之所有，於八十九年二月二十
    九日晚上十時三十分許，在台中市○區○○路一九三號丙○○經營之通天霸通訊
    有限公司（下稱通天霸公司），佯裝要購買行動電話機具，乃趁丙○○及該公司
    員工丁○○不及防備之際，徒手搶奪丙○○所有置於玻璃櫃上，價值新台幣（下
    同）一萬六千五百元之易利信牌Ｔ二八型，序號000000－00－0000
    00－0號行動電話機具一支，得手後，奪門而出逃逸無蹤。又甲○○前於八十
    八年六月間，因向薛文鈞之父薛榮承租彰化縣員林鎮○○路○段一四一號房屋，
    在清理該屋時拾獲離本人所持有之薛文鈞之國民身分證影本乙張，其即基於意圖
    為自己不法之所有，將之侵占入己；其另於不詳時、地，以不詳方法，取得乙○○之國民身分證影本乙張後，復為圖免付行動電話費用之利益，基於詐欺、偽造
    暨行使偽造私文書之犯意，未經薛文鈞及乙○○二人之同意，於八十九年一月十
    五日，持上開薛文鈞及乙○○之國民身分證影本，至全虹企業股份有限公司（下
    稱全虹公司）編號ＳＹ九三三三號分店，假冒係薛文鈞本人，並代理乙○○申辦
    遠傳行動電話門號：0000000000號，而在「遠傳千禧專案行動電話服
    務申請書」（每份一式四聯，包括白色公司使用聯、藍色客戶留存聯、紅色代理
    商使用聯、黃色經銷商使用聯）之客戶親簽欄上，偽造「乙○○」簽名之署押，
    並在代理人親簽欄上，偽造「薛文鈞」簽名之署押，而偽造該私文書，並持請該
    店不知情之員工向遠傳電信股份有限公司（下稱遠傳公司）申請辦理租用上開行
    動電話門號手續，行使該偽造之申請書，足以生損害於乙○○、薛文鈞及遠傳公
    司對行動電話管理之正確性，該分店員工亦因而陷於錯誤，交付上開行動電話門
    號之ＳＩＭ晶片卡一張予甲○○使用，甲○○取得上開行動電話門號之ＳＩＭ晶
    片卡後，即基於意圖為自己不法利益之概括犯意，將該ＳＩＭ晶片卡插入前開搶
    奪而來之行動電話機具內，連續撥打其欲通話對方之電話號碼，使遠傳公司誤認
    其係正當使用人，而陷於錯誤予以撥接，總計自八十九年一月十六日申裝起，至
    同年八月十六日欠費拆機止，先後詐得免付通話費用之財產上不法利益共計三千
    二百五十元。嗣經警循前開遭搶行動電話使用之門號通聯記錄追查，始查悉上情
    。
二、案經台中市警察局第三分局報告臺灣臺中地方法院檢察署檢察官偵查起訴。
    理  由
一、訊據被告甲○○固坦承有於右揭時、地至通天霸公司，並侵占薛文鈞之國民身分
    證影本一張，及冒用薛文鈞名義為代理人以乙○○名義至全虹公司分店申請行動
    電話門號等情不諱，惟矢口否認有何右揭搶奪及偽造文書之犯行，辯稱：八十九
    年二月二十九日晚上伊去通天霸公司要買行動電話機具，因臨時接到家裡電話說
    小孩生病，急著趕回家去，一時匆忙才將該具行動電話拿走，並非行搶；另伊前
    曾於台中縣大里市○○○路租屋處與乙○○共同居住過，伊因國民身份證未攜帶
    在身上無從辦理行動電話門號，故徵得乙○○之同意，持其國民身分證影本去申
    請0000000000號行動電話門號云云。惟查，(1)右揭搶奪事實，業據被
    害人丙○○於警訊中指述綦詳，核與證人丁○○於警訊中證述之情節相符。被告
    雖以前詞辯稱其無搶奪之犯意云云，惟倘被告所辯屬實，則依常情，任何人於發
    現自己不慎將他人之物攜走後，為免他人誤會，當立即返還，然被告卻將行動電
    話門號之ＳＩＭ晶片卡插入使用，毫無歸還之意，衡與前述一般誤拿他人物品，
    隨即歸還之常情不符。況被告趁被害人丙○○及店員丁○○均不及防備之際，搶
    奪置於玻璃櫃上之行動電話機具後逃逸，而被害人丙○○見狀隨即追出等情，業
    據被害人丙○○於警訊中指述：「當嫌犯甲○○強行奪走我行動電話機後，我立
    即跑出追呼，並喊叫搶奪，但還是被歹徒甲○○脫逃，往精武路方向逃逸。」（
    見八十九年度偵字第一七一九０號偵查卷第二五頁背面倒數第一行）等情詳實，
    是被告空言否認搶奪犯行，顯係事後卸責之詞，不足採信。(2)再查，右揭被告假
    冒係乙○○之代理人薛文鈞之名義，代理乙○○偽辦遠傳行動電話門號之犯行，
    業據被害人薛文鈞於偵查中指述甚詳，且被害人乙○○於警訊中亦指稱伊與被告
    甲○○並無認識等語，則被害人乙○○當無可能應允被告以其國民身分證影本代
    為辦理行動電話門號予被告使用；又倘被告確有經乙○○同意以乙○○名義申請
    行動電話門號，衡情亦當表明自己為代理人之身份而直接以乙○○之名義申請，
    實無冒用薛文鈞名義為代理人而申請之理。再被告於本院調查中陳稱：「（問：
    你用乙○○名義去申請行動電話，電話費誰付？）我付的。」、「（問：當時申
    請行動電話時你住那裏？）那時我住在大里市○○○路六號，該處沒有申請電話
    使用。」等語，惟被告於前開行動電話申請書「帳單投遞地址欄」上則填載地址
    為台中市○○路○段五八號，致通話費用帳單均無法投遞而遭欠費拆機，足見被
    告於偽辦行動電話門號時，應已存有圖得免付行動電話費用之利益甚明；又上開
    0000000000號行動電話於八十九年三月十一日至同年月三十一日間，
    曾與被告之妻蕭惠煚所使用之0000000000號、0000000000
    號電話通話多次，此有通聯紀錄一份及用戶資料二份在卷可稽，足見上開行動電
    話門號確係被告冒名申請後供己使用無訛。(3)此外，本案復有被告留在通天霸公
    司之字條一張、遭搶行動電話型錄一張、「遠傳千禧專案行動電話服務申請書」
    影本一紙、0000000000號行動電話門號通聯記錄一份、被告所寫同意
    搬離薛榮房屋之同意書一份在卷可稽，事證明確，被告犯行洵堪認定。
二、查被告搶奪上開易利信牌Ｔ二八型，序號000000－00－000000－
    0號行動電話機具一支，核其所為，係犯刑法第三百二十五條第一項之普通搶奪
    罪；又拾獲薛文鈞之國民身分證影本一張，並將之侵吞入己，係犯刑法第三百三
    十七條之侵占離本人持有之物罪；其偽造行動電話服務申請書後並均持之行使，
    係犯刑法第二百十六條之行使同法第二百十條偽造私文書罪；再被告冒名向遠傳
    公司申辦行動電話而詐得ＳＩＭ晶片卡一張及免付電話費用之利益，係犯刑法第
    三百三十九條第一項之詐欺取財罪及同條第二項之詐欺得利罪。又被告利用不知
    情之全虹公司分店員工代向遠傳公司申請辦理行動電話門號而行使偽造私文書，
    為間接正犯。再被告偽造薛文鈞及乙○○署押之行為，為偽造「遠傳千禧專案行
    動電話服務申請書」（私文書）之階段行為，其偽造前開申請書後復持以行使，
    其偽造之低度行為為行使之高度行為所吸收，均不另論罪。被告以一接續行為偽
    造薛文鈞、乙○○二人之署押，同時侵害渠二人之法益，屬想像競合，應從一重
    處斷。再被告上開多次詐得免付電話費用利益之犯行，時間緊接，所犯構成要件
    相同，顯係出於概括之犯意為之，為連續犯，應依刑法第五十六條之規定以一罪
    論，並加重其刑。被告就上開所犯侵占離本人持有之物罪、行使偽造私文書罪、
    詐欺取財罪及詐欺得利罪間，有方法結果之牽連犯關係，為牽連犯，應從一重之
    行使偽造私文書罪處斷。公訴人雖僅就行使偽造私文書罪、詐欺得利罪之犯行提
    起公訴，然檢察官就犯罪事實一部起訴者，其效力及於全部，本件被告侵占離本
    人持有之物、詐欺得利部分之犯罪事實，與前揭論罪科刑之行使變造特種文書罪
    部分，有牽連犯之關係，已如前述，本院自應就屬於裁判上一罪之侵占離本人持
    有之物罪及詐欺得利罪部分一併加以裁判，附此敘明。另被告所犯搶奪罪及行使
    偽造私文書罪，犯意各別，罪名不同，應分論併罰之。末查，被告曾於八十二年
    間，因犯竊盜、侵占、傷害、及違反槍砲彈藥刀械管制條例等罪，分別經本院判
    處有期徒刑八月、六月、六月、三月確定，嗣經本院定應執行有期徒刑一年八月
    確定，並於八十四年三月十八日縮短刑期假釋期滿而執行完畢，有台灣台中地方
    法院檢察署刑案資料查註紀錄表在卷可稽，其於五年內再犯本件有期徒刑以上之
    二罪，均為累犯，均應依刑法第四十七條規定加重其刑。爰審酌被告犯罪之動機
    、目的、手段、所生之危害，及其犯後僅坦承小部分犯行，否認大部分犯行，顯
    無悔意等一切情狀，分別量處被告如主文所示之刑，並定其應執行刑，以示懲儆
    。扣案如附表編號一所示之遠傳公司行動電話門號0000000000號ＳＩ
    Ｍ晶片卡一張，為被告所有因犯罪所得之物，雖未據扣案，然無證據證明業已滅
    失，應依刑法第三十八條第一項第三款規定宣告沒收；又如附表編號二所示偽造
    之乙○○為申請人、薛文鈞為代理人名義之「遠傳千禧專案行動電話服務申請書
    」藍色之客戶留存備查聯一張（含其上偽造乙○○、薛文鈞簽名之署押各一枚）
    ，為被告所有供犯罪所用之物，應依刑法第三十八條第一項第二款規定宣告沒收
    ，又如附表編號三所示偽造之乙○○為申請人、薛文鈞為代理人名義之「遠傳千
    禧專案行動電話服務申請書」白色之遠傳公司使用聯、紅色之代理商使用聯、黃
    色之經銷商使用聯，其上偽造乙○○、薛文鈞簽名之署押各一枚，不問屬於犯人
    與否，均應依刑法第二百十九條規定宣告沒收。
據上論斷，應依刑事訴訟法第二百九十九條第一項前段，刑法第三百二十五條第一項
、第二百十六條、第二百十條、第三百三十七條、第三百三十九條第一項、第二項、
第五十五條、第四十七條、第五十一條第五款、第三十八條第一項第二款、第三款、
第二百十九條，罰金罰鍰提高標準條例第一條前段，判決如主文。
中      華      民      國    九十一    年      三      月    二十九    日
                                臺灣臺中地方法院刑事第六庭
                                    法  官  許  月  馨
右正本證明與原本無異。
如不服本判決，應於判決送達後十日內向本院提出上訴狀，上訴於臺灣高等法院臺中
分院( 須附繕本 )。
                                    書記官
中      華      民      國    九十一    年      三      月    二十九    日
參考法條：
刑法第三百二十五條第一項
意圖為自己或第三人不法之所有，而搶奪他人之動產者，處六月以上五年以下有期徒
刑。
刑法第二百一十六條
行使第二百十條至第二百十五條之文書者，依偽造、變造文書或登載不實事項或使登
載不實事項之規定處斷。
刑法第二百一十條
偽造、變造私文書，足以生損害於公眾或他人者，處五年以下有期徒刑。
附表：
編號一、遠傳公司行動電話門號0000000000號ＳＩＭ晶片卡壹張。
編號二、偽造之乙○○為申請人、薛文鈞為代理人名義之「遠傳千禧專案行動電話服
        務申請書」藍色之客戶留存備查聯壹張（含其上偽造乙○○、薛文鈞簽名之
        署押各壹枚）。
編號三、偽造之乙○○為申請人、薛文鈞為代理人名義之「遠傳千禧專案行動電話服
        務申請書」白色之遠傳公司使用聯、紅色之代理商使用聯、黃色之經銷商使
        用聯，其上偽造乙○○、薛文鈞簽名之署押各壹枚。
